臺灣士林地方法院刑事判決
111年度訴字第166號
公  訴  人  臺灣士林地方檢察署檢察官
被      告  艾桓玉



法扶律師    郭德田律師            
上列被告因毒品危害防制條例案件，經檢察官提起公訴（110年
度偵字第3047號），本院判決如下：
    主  文
艾桓玉無罪。
    理  由
一、公訴意旨略以：被告艾桓玉明知甲基安非他命為毒品危害防
    制條例第2條第2項第2款所明定之第二級毒品，非經許可，
    不得販賣，仍意圖營利，基於販賣第二級毒品之犯意，於民
    國109年10月28日17時許，前往臺北市○○區○○路0段000號1樓
    8室【下稱本案地點】交付第二級毒品甲基安非他命1包予曾
    素美，欲請曾素美聯繫其前夫鄒朝宗前來購買，曾素美雖有
    取部分施用(曾素美施用第二級毒品罪嫌部分，經依法院裁
    定送執行觀察、勒戒後，認無繼續施用毒品之傾向，經檢察
    官以109年度毒偵字第2037號為不起訴處分確定)，然並未同
    意購買或聯繫鄒朝宗，艾桓玉遂不願離去，持續在上址門口
    守候，曾素美遂於同日22時50分許報警處理，經警前往處理
    時，曾素美主動交付甲基安非他命1包(淨重0.67公克)，因
    認被告艾桓玉係犯毒品危害防制條例第4條6項、2項之販賣
    第二級毒品未遂罪嫌等語。
二、按犯罪事實應依證據認定之，無證據不得認定犯罪事實。不
    能證明被告犯罪者，應諭知無罪之判決。刑事訴訟法第154
    條第2項、第301條第1項分別定有明文。又事實之認定，應
    憑證據，如未能發現相當證據，或證據不足以證明，自不能
    以推測或擬制之方法，以為裁判基礎。而認定犯罪事實所憑
    之證據，雖不以直接證據為限，間接證據亦包括在內，然而
    無論直接證據或間接證據，其為訴訟上之證明，須於通常一
    般之人均不致有所懷疑，而得確信其為真實之程度者，始得
    據為有罪之認定，倘其證明尚未達到此一程度，而有合理之
    懷疑存在而無從使事實審法院得有罪之確信時，即應由法院
    為諭知被告無罪之判決（最高法院40年台上字第86號、76年
    台上字第4986號判例參照）。次按販賣或施用毒品者供出其
    毒品來源，因而查獲其他正犯或共犯者，減輕或免除其刑，
    毒品危害防制條例第17條第1項定有明文，是販賣或施用毒
    品者所為毒品來源之證言，乃有利於己之陳述，其有為邀輕
    典而為不實陳述之虞，本質上存有較大之虛偽危險性，其憑
    信性本不及於一般人，則為擔保其陳述內容之真實性，俾貫
    徹刑事訴訟無罪推定及嚴格證明之基本原則，其所為自某人
    處取得毒品之陳述，自須有相當之補強證據，始能資為論罪
    之依據。又此之補強證據，必須求之於該指證者之陳述本身
    以外，其他足資證明其所指之犯罪事實具有相當程度真實性
    之別一證據，始足當之（最高法院110年度台上字第5782號
    判決意旨參見）。末按刑事訴訟法第161條已於91年2月8日
    修正公布，其第1項規定：檢察官就被告犯罪事實，應負舉
    證責任，並指出證明之方法。因此，檢察官對於起訴之犯罪
    事實，應負提出證據及說服之實質舉證責任。倘其所提出之
    證據，不足為被告有罪之積極證明，或其指出證明之方法，
    無從說服法院以形成被告有罪之心證，基於無罪推定之原則
    ，自應為被告無罪判決之諭知（最高法院92年台上字第128
    號判例參照）。
三、復按刑事訴訟法第308條規定：「判決書應分別記載其裁判
    之主文與理由；有罪之判決並應記載犯罪事實，且得與理由
    合併記載。」同法第310條第1款規定：「有罪之判決書，應
    於理由內分別情形記載左列事項：一、認定犯罪事實所憑之
    證據及其認定之理由。」及同法第154條第2項規定：「犯罪
    事實應依證據認定之，無證據不得認定犯罪事實。」揆諸上
    開規定，刑事判決書應記載主文與理由，於有罪判決書方須
    記載犯罪事實，並於理由內記載認定犯罪事實所憑之證據及
    其認定之理由。所謂認定犯罪事實所憑之「證據」，即為該
    法第154條第2項規定之「應依證據認定之」之「證據」。職
    是，有罪判決書理由內所記載認定事實所憑之證據，即為經
    嚴格證明之證據，另外涉及僅須自由證明事項，即不限定有
    無證據能力之證據，及彈劾證人信用性可不具證據能力之彈
    劾證據。在無罪判決書內，因檢察官起訴之事實，法院審理
    結果，認為被告之犯罪不能證明，而為無罪之諭知，則被告
    並無檢察官所起訴之犯罪事實存在，既無刑事訴訟法第154
    條第2項所規定「應依證據認定之」事實存在，因此，判決
    書僅須記載主文及理由，而理由內記載事項，為法院形成主
    文所由生之心證，其論斷僅要求與卷內所存在之證據資料相
    符，或其論斷與論理法則無違，通常均以卷內證據資料彈劾
    其他證據之不具信用性，無法證明檢察官起訴之事實存在，
    所使用之證據並不以具有證據能力之證據為限，是以被告艾
    桓玉既經本院認定無罪，本判決即不再論述所援引有關證據
    之證據能力，合先敘明。
四、公訴人認被告艾桓玉涉犯上開販賣第二級毒品未遂罪嫌，無
    非係以證人曾素美於警詢及偵查中之證述及其與被告艾桓玉
    間之通訊軟體LINE對話紀錄、證人即警員林嘉祥於偵查中之
    證述、職務報告、證人即警員廖國榮於偵查中之證述、被告
    艾桓玉於偵查中之供述、扣案之甲基安非他命1包及毒品初
    步鑑驗報告單等資為論據。
五、被告於警詢、偵查、本院準備程序、審理程序時，均堅詞否
    認有何販賣第二級毒品未遂之犯行，辯稱：當日我有至本案
    地點，但我沒有帶毒品過去，我不知道曾素美的毒品從哪裡
    來的。我當天至本案地點是因為要處理手機的事情，因我之
    前有跟曾素美買手機，曾素美跟我說帳單的部份多很多錢，
    但我沒有跟她買SIM卡，所以覺得很奇怪，想要跟曾素美釐
    清這件事情才去該處等語。經查：
　1.證人曾素美於109年10月29日警詢時供稱：（問：妳身上的
    毒品安非他命為何人所有？作何用途？）是一位自稱張先生
    的男子所有，於昨(28)日下午17時7分拿來我家叫我幫他賣
    ，他說他需要錢，兒子在住院，叫我幫他問看有沒有人要買
    ，我跟這位自稱張先生的男子說你先將物品放在我這邊，我
    出去外面幫你問，你在外面等，因為住家只有一個人，所以
    請這位自稱張先生的男子在外面等，然後我打電話報警，警
    察有到場查明該位自稱張先生的男子身分，但未在這位張先
    生身上發現任何物品。（問：這位自稱張先生的男子是否有
    說要將該毒品安非他命販賣多少錢？）新台幣2000元（見臺
    灣士林地方檢察署110年度偵字第3047卷【下稱偵卷】第32
    頁至第33頁）；109年11月1日警詢時供稱：（問：警方於10
    9年10月28日23時50分許，在妳住處客廳桌上所查獲之第二
    級毒品安非他命，是妳向何人所購買的？以多少金額購買？
    ）我是向1名於LINE通訊軟體暱稱張鈅之男子就隨即於當(28
    )日就送至我住處給我，至於他送過來給我的第二級毒品安
    非他命的重量為何他沒告訴我，所以我不知道毒品的實際重
    量為何。（問：警方是否有經妳同意後檢視妳手機LINE通訊
    軟體內，與暱稱張鈅之男子買賣毒品之對話內容？）我有同
    意警方檢視及擷圖（見偵卷第41頁）；109年11月11日警詢
    時供稱：後來第三次就是109年10月28日我向他稱要購買價
    值新臺幣15000元的毒品安非他命，他於當天17時07分，拿
    了1包毒品安非他命給我，但我認為這包應該價值不到新臺
    幣15000元，對方告知我這邊僅價值新臺幣2000元（見偵卷
    第54、55頁）；110年4月12日偵訊時證稱：（問： 有無於1
    09年10月28日晚上被警方在你至善路2段388號住處查獲你持
    有安非他命一包？ ）是我報警，叫警察來抓艾桓玉，因為
    毒品是艾桓玉放我房間的，艾桓玉要我幫他賣給我前夫鄒朝
    宗，我說我聯絡看看，然後我就打電話報警， 艾桓玉有說
    那包有提神效果，第一次鄒朝宗拿三千元跟艾桓玉買，結果
    拿的不是毒品，是鹽巴……最後這次我會報警是因為鄒朝宗已
    經戒毒了，艾桓玉要來賣，我就跟艾桓玉說他的東西都是不
    好的，都是用鹽巴賣我幾千，艾桓玉就要我試吃一下，他教
    我用燒的，跟抽菸一樣，我就叫艾桓玉晚一點，因為我還沒
    找到鄒朝宗，艾桓玉就說藥要先放我這，因為他怕在外面被
    警察抓，我說我也跟朋友約要出去吃飯，晚上10點多我回來
    時，艾桓玉還在我家門口外等，我跟艾桓玉說我已經報警了
    ，警察後來有來，警察來的時候艾桓玉還在，可是警察把艾
    桓玉放走。（問：109年10月28日晚上警方查獲的安非他命
    一包，就是艾桓玉給妳的？）是。我當時還沒給艾桓玉錢，
    艾桓玉說要賣鄒朝宗五千元。我說我也找不到鄒朝宗，艾桓
    玉還是在那邊一直等，我有躁鬱症跟憂鬱症，他在那邊等我
    會恐慌，我回家發現艾桓玉還在時，我就再報警（見偵卷第
    260、261頁）。
　⒉證人曾素美於111年6月27日於本院審理時到庭證稱：（檢察
    官問：為何被告艾桓玉下午5時許拿安非他命到妳家，妳隔
    幾小時後才報案稱對方滋擾？）被告艾桓玉起先說要找我前
    夫，我前夫說他下班要過來，被告艾桓玉就把安非他命放在
    我的桌上，我說你拿走，被告艾桓玉說放著，等一下我前夫
    就會來拿，叫我把錢交給他，我說我叫警察來送給你好了，
    叫他們有錢的來拿。（檢察官問：被告當場有無表示那包安
    非他命價格為何？）有，1萬元。（檢察官問：是否你要向
    被告艾桓玉購買的？）不是我，是我前夫。（檢察官問：為
    何毒品是拿到妳家？）因為我前夫在上班，放在我那邊，他
    下班就直接可以拿回家去。（檢察官問：妳前夫是否有先將
    購買毒品之錢交給妳？）沒有。（檢察官問：妳稱被告當天
    下午5時許將毒品放置於妳家，請妳先付錢但妳拒絕，之後
    妳是否一直待在家裡，請被告到外面等，還是妳有離開家中
    ？）我一直在家。（見本院111年度訴字第166號卷【下稱本
    院卷】第113頁至第115頁）（被告之辯護人問：109年10月2
    8日被告為何會至妳家？為何會交付毒品給妳？）他沒有錢
    ，他要推銷，就說看我朋友（指前夫鄒朝宗）要不要。（見
    本院卷第125頁）。
  ⒊由上開陳述或證詞以觀，證人曾素美所稱案發當日被告欲交
    易毒品之價格究是2000元、5000元、10000元、或15000元，
    前後多次不同，且證人曾素美一再聲稱被告之前曾以鹽巴假
    冒毒品，販售其前夫鄒朝宗，又先稱「…（被告）叫我幫他
    問看有沒有人要買（毒品），我跟這位自稱張先生的男子（
    被告）說你先將物品放在我這邊，我出去外面幫你問，…」
    ，再改稱「109年10月28日我向他稱要購買價值新臺幣15000
    元的毒品安非他命」，又改稱「（問：是否你要向被告艾桓
    玉購買的？）不是我，是我前夫」云云。其前後供(證)述不
    一，不單是其所述毒品價格一變再變，就連案發當日究竟是
    何人要買毒品？也有多種不同說法，又被告如之前曾以鹽巴
    假冒毒品，販售證人曾素美之前夫鄒朝宗，證人曾素美或鄒
    朝宗豈又會願意再向被告購買毒品，或幫被告詢問其他買家
    ？現今毒品交易為躲避警方查緝，均會以極隱密方式為之，
    豈有可能用如此明目張膽的方式兜售推銷，況且，證人曾素
    美既已明白向被告告知其已報警，被告豈又會繼續留在現場
    ，等待警方來盤查，是證人曾素美前揭供述不但相互齟齬，
    且顯不合常理，其證述之可信度甚值高度質疑。
　⒋再觀偵卷第132頁至第139頁之證人曾素美與被告之通訊軟體L
    INE對話紀錄，於109年10月28日當日之訊息中，未見任何與
    「買賣毒品」相關之字句，則證人曾素美上開供述之憑信性
    更趨低迷。復經本院傳喚當日到場處理證人曾素美二次報案
    之警員即證人林嘉祥及廖國榮到庭作證，二人分別證稱，當
    日未於被告身上搜得毒品，而於證人曾素美家中扣得之第二
    級毒品甲基安非他命，係證人曾素美主動交付並表明為甲基
    安非他命等語（見本院卷第137頁至第140頁、第142頁）。
　⒌是以，依卷內證據，尚無從發現其他有關聯性之補強證據得
    以佐證證人曾素美前開於偵查中及本院審理時之供述為可信
    ，自不得僅以證人曾素美前揭有瑕疵之單一證述遽論被告艾
    桓玉有如公訴意旨所指販賣第二級毒品甲基安非他命未遂之
    犯行。
六、綜合上述，本院核認卷內無足夠之積極證據證明被告艾桓玉
    有販賣第二級毒品甲基安非他命未遂之行為，檢察官所舉之
    事證，尚無從使本院形成被告艾桓玉有為此犯行之有罪確信
    ，自應為被告艾桓玉無罪之諭知。　　
據上論斷，應依刑事訴訟法第301條第1項，判決如主文。本案經
檢察官陳姿雯提起公訴，檢察官郭騰月到庭執行職務。
中　　華　　民　　國　　111 　年　　7 　　月　　25  　日
            刑事第三庭審判長法  官  蕭文學
　　　　　                  法  官  林正忠
　　　                      法  官  李東益
以上正本證明與原本無異。
如不服本判決，應於收受判決後20日內向本院提出上訴書狀，並
應敘述具體理由；其未敘述上訴理由者，應於上訴期間屆滿後20
日內向本院補提理由書（均須按他造當事人之人數附繕本），「
切勿逕送上級法院」。
因疫情而遲誤不變期間，得向法院聲請回復原狀。
                            書記官  江定宜
中　　華　　民　　國　　111 　年　　7 　　月　　25　　日